臺灣桃園地方法院刑事判決　　　　 　94年度簡上字第197號
上　訴　人
即　被　告　甲○○
選任辯護人　陳適庸律師
　　　　　　許博森律師
上列被告因竊佔案件，經檢察官聲請簡易判決處刑 (聲請案號93
年度偵字第8263號)， 上訴人不服本院94年3 月31日94年度桃簡
字第295 號第一審判決，提起上訴，本院管轄第二審合議庭判決
如下：
    主  文
上訴駁回。
    事  實
一、甲○○明知坐落桃園縣復興鄉○○段1858之2 地號土地為國
    有土地，管理機關為行政院原住民族委員會，其並無任何使
    用之權源，竟意圖為自己不法之利益，於民國92年8 月間某
    日，在上開1858之2 土地如附表複丈成果圖所示A 位置，即
    緊鄰桃166 縣道道路旁，沿山坡地興建地下2 層，地上1 層
    之鐵皮屋，該鐵皮屋佔用土地之面積為77平方公尺，以供自
    己及其家屬居住、營業使用，而竊佔國有土地。
二、案經民眾告發，由臺灣桃園地方法院檢察署檢察官偵查後聲
    請簡易判決處刑。
    理  由
一、訊據被告甲○○對於上揭時地佔用國有土地興建鐵皮屋供己
    使用之事實，坦承不諱，惟辯稱該土地係伊袓先所留下，該
    址原來係一木造房屋，因遭逢颱風侵襲吹垮，因此始在原址
    重建鐵皮屋，伊並不知其行為為竊佔云云。辯護意旨則以被
    告對於違法竊佔之事實，並不否認，惟原審量處被告有期徒
    刑6 月實屬過重，被告為原住民身分，以種植水蜜桃為生，
    經濟能力並不寬裕，實無力繳納鉅額之罰金等語。
二、經查：坐落桃園縣復興鄉○○段1858之2 地號土地，所有權
    人為中華民國，管理機關為行政院原住民族委員會，有土地
    登記謄本1 份在卷可稽，又被告在上開土地如附表複丈成果
    圖所示A 位置之土地上，即桃166 號縣道旁山坡地，沿山坡
    地興建地下2 層，地上1 層之鐵皮屋，鐵皮屋佔地面積為77
    平方公尺，以供自己及其家屬居住、營業使用等情，業據被
    告坦承不諱，並經檢察官於93年11月11日履勘現場及囑託桃
    園縣大溪地政事務所測量屬實，有勘驗筆錄、現場照片、土
    地複丈成果圖存卷可參。被告於上開複丈成果圖所示之A 位
    置興建鐵皮屋之事實，堪予認定。惟被告究何時興建該鐵皮
    屋？被告先後之供述並不一致，警詢時供稱係92年2 月 (
    見92年度偵字第8263號卷第3 頁反面)， 偵查時改稱是92年
    11月 (見同上偵卷第17頁)， 而於本院審理時又翻異前詞，
    改稱係91年所興建 (見本院94年8 月23日審判筆錄第4 頁)
    ，被告對於其究係何時興建先後之供述並不一致，顯見其記
    憶已不清，惟依卷附檢舉書所載，檢舉人已具體檢舉被告係
    自92年8 月23日起在上址興建鐵皮屋，並有照片為佐，且其
    檢舉之內容與檢察官嗣後履勘現場時所見者相符，而上開92
    年8 月間興建之事實，亦在被告先後供述之興建日期之內，
    因之被告興建鐵皮屋而佔用國有土地之時間，自以檢舉書所
    載92年8月間之日期較符事實而可認定。
三、按「刑法第320 條第2 項之竊佔罪，係以意圖為自己或第三
    人不法之利益，而竊佔他人之不動產為其構成要件，則已完
    成竊佔之行為時，犯罪即屬成立。蓋竊佔行為應以己力支配
    他人不動產時而完成，與一般動產竊盜罪係將他人支配下之
    動產，移置於自己支配下而完成者，固無二致也。」 (最高
    法院25年上字第7374號判例意旨參照)， 又刑法第320 條第
    2 項之竊佔罪，為即成犯，於其竊佔行為完成時犯罪即成立
    ，以後之繼續竊佔乃狀態之繼續，而非行為之繼續。 (同院
    66年台上字第3118號判例意旨參照)。 被告明知其就上開18
    58之2 號土地並無任何使用之權源，竟於92年8 月間起在上
    址如複丈成果圖所示A 位置興建鐵皮屋，佔用國有土地77平
    方公尺，被告於鐵皮屋興建完成而以己力支配該佔用之國有
    土地時起，其竊佔犯行即屬成立，縱被告嗣後向該有關機關
    申請承租，無論其申請案准駁與否，均不影響被告犯罪之成
    立，因之被告於本院審理時雖提出其於94年8 月15日向桃園
    縣復興鄉公所申請就上開1858之2 號土地中之100 平方公尺
    設定地上權，姑無論被告之申請案日後准駁與否，均不影響
    被告犯罪之成立。
四、被告竊佔國有土地犯行，事證明確，堪予認定，核其所為，
    係犯刑法第320 條第2 項之竊佔罪。原審依刑事訴訟法第44
    9 條第1 項、第454 條第2 項，刑法第320 條第2 項、第41
    條第1 項前段，罰金罰鍰提高標準條例第1 條前段、第2條
    ，量處被告有期徒刑6 月，並諭知易科罰金之折算標準，認
    事用法均無違誤，量刑亦屬允當，被告提起上訴主張原審處
    有期徒刑6 月過重，雖可易科罰金，但被告實無力繳納云云
    。惟按刑事審判旨在實現刑罰權分配的正義，故法院對有罪
    被告之科刑，應符合罪刑相當之原則，使輕重得宜，罰當其
    罪，以契合社會之法律感情，此所以刑法第57條明定科刑時
    應審酌一切情狀，尤應注意該條各款所列事項以為科刑輕重
    之標準，且刑之量定係事實審法院得予自由裁量之事項，若
    其未有逾越法定刑之範圍，且亦非明顯違背正義者，即不得
    遽指為違法。查被告之住所為桃園縣復興鄉華陵村50之1號
    ，被告並非無屋可住，流落街頭，因此始不得已竊佔國有土
    地搭設簡易房屋居住，又依被告所興建之地下2 層、地上1
    層之鋼骨鐵皮屋，該三層樓之鐵皮屋沿山坡地建築，其外觀
    雄偉，有照片可稽，造價必然不菲，被告既有能力出資建造
    ，顯非毫無資力之人，其辯稱為經濟上之弱者云云，顯屬矯
    情之詞，應非事實，再被告係沿桃166 號縣道旁之山坡地興
    建鐵皮屋，其興建之目的除供自己及家屬居住使用外，另以
    一部分供營業使用，已據被告供承在卷，並經檢察官履勘現
    場屬實，且有照片可稽，被告竊佔國有土地興建鐵皮屋除供
    居住之目的外，尚供營業使用，其竊佔所得之不法利益亦較
    單純供居住使用者有別，且被告自93年11月11日檢察官履勘
    現場時，既已知其行為已構成竊佔國有土地，然經檢察官93
    年12月20日偵查終結聲請簡易判決處刑，迄94年3 月31 日
    原審判決時止，被告均未將其違法搭建之鐵皮屋拆屋，甚而
    迄本件言詞辯論終結時，被告猶未將該鐵皮屋拆除，俱見被
    告犯罪後毫無悔意，猶存僥倖之心，綜上，原審量處被告有
    期徒刑6 月，符合罪刑相當原則，被告提起上訴主張原審量
    刑過重云云，並無理由，應予駁回。至被告請求本院予之緩
    刑宣告云云，然如前所述，被告違法興建鐵皮屋竊佔國有土
    地，惟自案發後以迄本件言詞辯論終結前，被告並無將之拆
    除，且無意將之拆除，顯見其犯罪後毫無悔意，本院認為原
    判決所宣告之刑並無以暫不執行為適當之情，自不得予以緩
    刑之宣告。
據上論斷，應依刑事訴訟法第455 條之1 第3 項、第368 條判決
如主文。
本案經檢察官謝雯璣到庭執行職務。
中　　華　　民　　國　　94　　年　　8 　　月　　30　　日
                  刑事第九庭  審判長法  官  林明洲
                                    法  官  林春鈴
                                    法  官  黃斯偉
以上正本證明與原本無異。
本判決不得上訴。
                                    書記官  李珈慧
中　　華　　民　　國　　94　　年　　8 　　月　　30　　日
